【裁判字號】    91,訴,178
【裁判日期】    920826
【裁判案由】    給付工程款
【裁判全文】
臺灣臺東地方法院民事判決  九十一年度訴字第一七八號
    原      告  軒晟企業股份有限公司
    法定代理人  乙○○
    送達代收人  甲○○
    被      告  丙○○
    訴訟代理人  王丕衍律師
右當事人間請求給付工程款事件，本院判決如左：
    主      文
被告應給付原告新台幣玖拾伍萬伍仟柒佰陸拾壹元及自民國九十一年十月二十三日起
至清償日止，按週年利率百分之五計算之利息。
訴訟費用由被告負擔。
    事實及理由
壹、按訴狀送達後，原告不得將原訴變更或追加他訴，但減縮應受判決事項之聲明者
    ，不在此限，民事訴訟法第二百五十五條第一項第三款定有明文。查原告於起訴
    時，請求被告給付原告新台幣（下同）九十五萬五千七百六十一元，並自民國（
    下同）九十一年三月三十一日起至清償日止，按週年利率百分之五計算之利息，
    嗣於九十二年八月十二日減縮聲明，請求被告給付原告九十五萬五千七百六十一
    元，及自起訴狀繕本送達被告之翌日起即九十一年十月二十三日起至清償日止，
    按週年利率百分之五計算之利息，衡諸前揭說明，原告前揭減縮應受判決事項之
    聲明，與法相符，應予准許，合先敘明。
貳、原告主張：訴外人蒸盛營造有限公司（下稱蒸盛公司）因承攬台東縣新港漁業大
    樓新建工程，將抗鹽害樹脂工程及耐候塗料工程委由原告施工，工程總金額為三
    百六十四萬八千二百六十一元，扣除原告已領金額二百二十八萬二千五百元後，
    尚欠原告一百三十六萬五千七百六十一元，嗣於九十一年三月五日原告與被告及
    蒸盛公司協議，訂立債權確認協議書（下稱系爭協議書），約定被告為蒸盛公司
    之保證人，且蒸盛公司應給付上開金額之六成即八十一萬九千四百五十七元，於
    九十一年三月三十一日前給付上開金額之百分之五十，餘款則於原告撤回對蒸盛
    公司之假扣執行時付清，如蒸盛公司未依約付款，原告對蒸盛公司之債權即恢復
    為原來之債權金額一百三十六萬五千七百六十一元，詎蒸盛公司於九十一年三月
    三十一日清償期後，始給付原告四十一萬元，原告又已依約撤回對蒸盛公司之假
    扣押執行，蒸盛公司仍拒絕給付，則原告自得依保證契約之法律關係請求被告給
    付上開工程款之餘額等語，並聲明如主文第一項所示。
參、被告則以：系爭協議書內容全係原告與蒸盛公司間之約定，與被告間並無保證契
    約之約定，自不能單以被告在甲方保證人欄簽名，就認為兩造成立保證契約，被
    告之簽名係應原告之要求，在協議書上簽名，且當時係以代理人、見證人之意思
    而簽名，雙方並未談及任何保證之事項，被告身無恆產，又無特定因素，要無為
    蒸盛公司保證之理。縱為保證，依民法第七百四十五條規定，被告得主張先訴抗
    辯權，是原告須證明其已對主債務人之財產強制執行而無效果，始能對被告主張
    權利等語資為抗辯。並聲明：原告之訴駁回。
肆、得心證之理由：
一、查訴外人蒸盛公司因承攬台東縣新港漁業大樓新建工程，將抗鹽害樹脂工程及耐
    候塗料工程委由原告施工，工程總金額為三百六十四萬八千二百六十一元，扣除
    原告已領金額二百二十八萬二千五百元後，尚欠原告一百三十六萬五千七百六十
    一元，嗣於九十一年三月五日原告與被告及蒸盛公司協議，訂立債權確認協議書
    ，約定蒸盛公司應給付上開金額之六成即八十一萬九千四百五十七元，於九十一
    年三月三十一日前給付上開金額之百分之五十，餘款則於原告撤回對蒸盛公司之
    假扣執行時付清，如蒸盛公司未依約付款，原告對蒸盛公司之債權即恢復為原來
    之債權金額一百三十六萬五千七百六十一元，然蒸盛公司於九十一年三月三十一
    日清償期後，始給付原告四十一萬元，原告又已依約撤回對蒸盛公司之假扣押執
    行，蒸盛公司仍拒絕給付，原告遂於九十一年七月二十九日起訴請求給付債權餘
    額，經本院以九十一年度訴字第一四七號判決被告應給付原告九十五萬五千七百
    六十一元等情，業據原告提出九十一年三月五日債權確認協議書、本院九十一年
    度訴字第一四七號判決確定證明書等為證，且為兩造所不爭，自堪信為真實。
二、原告主張依系爭協議書，被告為蒸盛公司之保證人，自得向其請求債權餘額，被
    告則否認之，辯稱：伊並未為蒸盛公司之保證人，縱為保證亦主張先訴抗辯權云
    云，經查：
（一）按保證者，謂當事人約定一方於他方之債務人不履行債務時，由其代負履行責
      任之契約，民法七百三十九條定有明文，是保證契約之成立乃在於被擔保之債
      務存在，及保證人表明願為保證之意旨，經債權人同意即為成立。本件系爭協
      議書上一至七款，已明確載明擔保債務為何，又甲方欄即債務人欄上蓋有蒸盛
      公司及代表人許招吉之印章，另於甲方保證人欄則有被告親自簽名筆跡及印章
      ，再者乙方欄即債權人欄上亦有原告公司之印文，且被告均不否認協議書上簽
      名、印章之真正，由上開協議書文義內容觀之，足證被告確有為蒸盛公司之保
      證人無訛，被告辯稱並未約定保證契約云云，洵不足採。
（二）被告係統翔營造有限公司之負責人，有經濟部公司登記資料查詢表在卷可稽，
      且自承為高中學歷、曾擔任會計等情，以其學經歷難謂不知「保證人」與「見
      證人」不同，倘協議當時，其真意若僅為見證人，豈會逕於保證人欄下簽名用
      印之理，況被告為蒸盛公司負責人許招吉之妹，有本院九十二年度訴之第二十
      六號卷附資料可佐，其為蒸盛公司之保證人，亦與常情無違，是其辯稱：係以
      見證人之名義簽章，無理由為蒸盛公司之保證人云云，不足採信。又被告另謂
      伊係以蒸盛公司之代理人名義簽章云云，惟上開協議書內並無被告表明代理之
      意旨，其所辯與協議書之文義不符，亦難採信。
（三）次按保證人於債權人未就主債務人之財產強制執行而無效果前，對於債權人得
      拒絕清償，民法第七百四十五條固定有明文，惟本件原告已對主債務人即蒸盛
      公司為強制執行，然並未受償，有本院民事執行處九十二年六月十九日東院瑜
      九十一執地五一四字第二九六七六號函在卷可證，是被告仍執前條文為抗辯即
      屬無據。
（四）綜上所述，被告為蒸盛公司之保證人至屬明確，從而，原告依保證契約之法律
      關係請求被告給付新台幣九十萬五千七百六十一元，及自訴狀繕本送達之翌日
      ，即九十一年十月二十三日起至清償日止，按週年利率百分之五計算之利息，
      為有理由，應予准許。
伍、兩造其餘攻擊防禦方法於本件判決結果並無影響，不予論述。
陸、據上論結，本件原告之訴為有理由，依民事訴訟法第七十八條，判決如主文。
中      華      民      國    九十二    年      八      月    二十六    日
                                    臺灣臺東地方法院民事庭
~B法      官  廖建彥
右為正本係照原本作成
如對本判決上訴應於收受送達後二十日內向本院提出上訴狀
中      華      民      國    九十二    年      八      月    二十九    日
~B法院書記官  蔡辛源


司法院資訊處製作；財團法人民間司法改革基金會備份。
